臺灣高等法院民事判決
109年度重上字第355號
上  訴  人  美孚建設股份有限公司

法定代理人  彭誠浩  
訴訟代理人  曾錦芳  
            黃毅閔  
上  訴  人  全球人壽保險股份有限公司

法定代理人  彭騰德  
訴訟代理人  趙相文律師                      
            吳榮庭律師                      
被 上訴 人  迅達電梯股份有限公司

法定代理人  林志豪  
訴訟代理人  吳仲立律師
上列當事人間請求給付工程款等事件，上訴人對於中華民國109
年2月24日臺灣臺北地方法院107年度建字第141號第一審判決提
起上訴，本院於110年5月11日言詞辯論終結，判決如下：
    主  文
原判決關於命上訴人給付超過新臺幣貳仟壹佰參拾壹萬壹仟貳佰
玖拾柒元，及自民國一百零七年五月二十六日起至清償日止，按
週年利率百分之五計算之利息部分，及該部分假執行之宣告，暨
訴訟費用之裁判，均廢棄。
上開廢棄部分，被上訴人在第一審之訴及假執行之聲請均駁回。
其餘上訴駁回。
第一、二審訴訟費用，由上訴人負擔六分之五，餘由被上訴人負
擔。 
    事實及理由
壹、程序方面
　　被上訴人之法定代理人於上訴人提起上訴前之民國109年3月
    16日變更為林志豪，因其原審之訴訟代理人受有得提起上訴
    之特別代理權（見原審㈠卷第311頁），應視為訴訟停止之事
    由發生在上訴本院以後，並據其聲明承受訴訟（見本院㈠卷
    第223至225頁），核無不合。
貳、實體方面　　
一、被上訴人主張：伊於100年1月3日、同年3月7日與上訴人美
    孚建設股份有限公司（下稱美孚公司）就「美孚潭美大樓新
    建工程」（下稱系爭工程）簽訂附表一編號1至4之合約。嗣
    於同年6月10日再與美孚公司、上訴人全球人壽保險股份有
    限公司（下稱全球人壽公司）簽訂附表一編號5至8之合約，
    將編號1至4之合約當事人變更為兩造。兩造嗣於101年4月26
    日簽訂附表一編號9至10之合約、於102年4月12日、同年12
    月30日、104年6月12日、同年9月23日依序簽訂編號12、11
    、13、14之合約。因上訴人尚有附表二項次一之新臺幣（下
    同）2,590萬8,798元（下稱系爭款項）未付，其中編號5之
    變更設計費用，伊請求89萬9,999元（見本院㈡卷第349頁）
    ，合計請求2,590萬8,797元等情。爰依電扶梯主契約第5條
    、電梯主契約第5條、第一次增補契約第3條、第二次增補契
    約第3條、第三次增補契約第3條約定、民法第367條、第505
    條第1項規定，求為命上訴人給付2,590萬8,797元，及自107
    年5月26日起至清償日止，按週年利率百分之五計算法定遲
    延利息之判決，並聲明願供擔保請求准予假執行（原審關此
    部分為上訴人敗訴之判決，其提起上訴。未繫屬本院者，不
    予贅載）。
二、上訴人則以：伊不爭執系爭款項之項目及金額，然被上訴人
    未依工程詳細價目表補充說明六、付款辦法⒊約定（下稱系
    爭付款辦法），提出請款數量（含計算式）、施工位置圖面
    、工程照片（註明施工位置及時間）及全額發票（含保留款
    ）等文件（下稱系爭文件）前，不得請求伊為給付。倘被上
    訴人得為請求，因附表二項次三之542萬8,089元承攬報酬請
    求權消滅時效為2年，本件電扶梯、電梯，最晚於102年10月
    14日取得合格證，至遲應於104年10月14日請求該部分報酬
    ，其遲至107年2月間始起訴請求，已罹於時效，伊得拒絕給
    付。又被上訴人就電扶梯貨到工地至初驗開始日，已遲延逾
    100日；電梯井道移交至初驗開始日，亦遲延逾100日，伊依
    電扶梯主契約、電梯主契約第6條第5項本文約定，得依序請
    求以附表一編號1、2之契約金額共1,030萬元（計算式：000
    0000+0000000＝00000000）之10％計算逾期罰款103萬元（計
    算式：00000000×10％＝0000000）；及以附表一編號3、4、9
    至11之契約金額共1億7,014萬1,045元（計算式：00000000+
    00000000+00000000+0000000+00000000＝000000000）之10％
    計算逾期罰款1,701萬4,105元（計算式：000000000×10％＝00
    000000，小數點下四捨五入），合計1,804萬4,105元（計算
    式：0000000+00000000＝00000000），伊得據以與被上訴人
    請求之2,590萬8,797元互為抵銷等語，資為抗辯。其上訴聲
    明：（一）原判決關於命上訴人為給付部分及該部分假執行
    之宣告均廢棄。（二）上開廢棄部分，被上訴人於第一審之
    訴及假執行之聲請均駁回。  
三、被上訴人於100年1月3日、同年3月7日與美孚公司就系爭工
    程簽訂電扶梯主契約、電梯主契約；嗣於同年6月10日再與
    美孚公司、全球人壽公司簽訂第一次增補契約，將上開電扶
    梯主契約、電梯主契約之當事人變更為兩造；兩造於101年4
    月26日簽訂第二次增補契約、於102年12月30日簽訂第三次
    增補契約；被上訴人得請求上訴人給付之系爭款項共2,590
    萬8,798元等事實，為兩造所不爭執（見本院㈠卷第300至301
    頁），堪認為真正。
四、被上訴人主張上訴人應給付2,590萬8,797元本息，為上訴人
    以前開情詞所否認。經查：
（一）上訴人不得以被上訴人未提出系爭文件為由，拒絕給付2,
      590萬8,797元。
  １、觀諸電扶梯工資增補契約第3條約定：原合約第五條之付款
      辦法變更為「第1項、每月10日及25日為甲方（即上訴人
      ，下同）固定付款日，如遇星期例假日則順延至次一工作
      日」。「第2項、乙方（即被上訴人，下同）安裝完成後
      試車安全檢查完成報告，甲方支付99萬元，付款日為甲方
      審核完成日後加60天之甲方固定付款日支付」。「第4項
      、電扶梯設備經甲方正式驗收、移交業主，乙方並於移交
      業主日開立3年保固切結書予甲方（含免費保養維護12個
      月），及電扶梯設備正常使用30工作天後，甲方支付尾款
      99萬元，付款日為甲方審核完成日後加60天之甲方固定付
      款日支付。」等內容（見原審㈠卷第157頁），可知被上訴
      人將電扶梯安裝完成並試車安全檢查完成報告後；及電扶
      梯設備經上訴人正式驗收、移交業主，被上訴人並於移交
      業主日開立3年保固切結書予上訴人（含免費保養維護12
      個月），及電扶梯設備正常使用30工作天後，即得依該增
      補契約第3條第2項、第4項約定，依序請求上訴人給付99
      萬元、99萬元。參諸全球人壽公司之民事答辯狀所載：被
      上訴人於105年8月23日始就系爭工程全部完工並交伊驗收
      ，此有同日完工驗收證明單在卷等內容（見原審㈠卷第339
      頁）；其所提附表4記載電扶梯最晚實際完工驗收日為105
      年8月23日等內容（見原審㈠卷第561頁）；及該完工驗收
      證明單所載：EV12-22（電梯）、ESC03-04（電扶梯）業
      已完工，並經業主完成驗收無誤，自105年8月23日交付業
      主，免費保養保固始於同年9月1日至106年8月31日止等內
      容（見原審㈠卷第347頁）以考，顯見被上訴人已將電扶梯
      安裝完成並試車安全檢查完成報告，經上訴人正式驗收、
      移交業主，被上訴人已於移交業主日開立保固切結書予上
      訴人（含免費保養維護12個月），甚為明晰。是被上訴人
      得依電扶梯工資增補契約第3條第2項約定請求上訴人給付
      99萬元，並於業主正常使用電扶梯設備30工作天後，依同
      條第4項約定請求上訴人給付99萬元，合計198萬元。
　２、依電梯工資增補契約第3條所載：原合約第五條之付款辦法
      變更為「第1項、每月10日及25日為甲方固定付款日，如
      遇星期例假日則順延至次一工作日」。「第2項、乙方安
      裝完成後試車安全檢查完成報告，甲方支付1,138萬5,000
      元（付款日為甲方審核完成日後加60天之甲方固定付款日
      支付）」。「第3項、領取合格證，甲方支付1,518萬元（
      付款日為甲方審核完成日後加60天之甲方固定付款日支付
      ）」。「第4項、電梯設備經完成甲方正式驗收、移交業
      主，乙方並於移交業主日開立3年保固切結書予甲方（含
      免費保養維護12個月），及電梯設備正常使用30工作天後
      ，甲方方支付尾款1,138萬5,000元（付款日為甲方審核完
      成日後加60天之甲方固定付款日支付）」等約定（見原審
      ㈠卷第173頁）以考，可知被上訴人將電梯安裝完成後試車
      安全檢查完成報告、領取合格證；及電梯設備經上訴人正
      式驗收、移交業主，被上訴人並於移交業主日開立3年保
      固切結書予上訴人（含免費保養維護12個月），及電梯設
      備正常使用30工作天後，即得依該增補契約第3條第2項、
      第3項、第4項約定，依序請求上訴人給付1,138萬5,000元
      、1,518萬元、1,138萬5,000元。參諸全球人壽公司所提
      附表4記載：電梯最晚合格證取得日為102年10月29日、最
      晚實際完工驗收日為105年8月23日等內容（見原審㈠卷第5
      61頁），核與上訴人提出建築物昇降設備使用許可證、完
      工驗收證明單、點交確認單等內容（見原審㈠第395至453
      、317至331頁）相符，足徵被上訴人主張其已將電梯安裝
      完成後試車安全檢查完成報告、領取合格證，並經上訴人
      正式驗收、移交業主，且已於移交業主日開立保固切結書
      予上訴人（含免費保養維護12個月），甚為明晰。職是，
      被上訴人得依電梯工資增補契約第3條第2項、第3項約定
      ，依序請求上訴人給付1,138萬5,000元、1,518萬元，並
      於業主正常使用電梯設備30工作天後，依同條第4項約定
      ，請求上訴人給付1,138萬5,000元。關於該第2項金額，
      上訴人僅給付1,064萬6,575元，尚有餘款73萬8,425元未
      付（計算式：00000000－00000000＝738425）；第3項金額
      ，上訴人僅給付1,419萬0,766元，尚有餘款98萬9,234元
      未付（計算式：00000000－00000000＝989234）；及第4項
      金額，上訴人完全未付，合計未付金額為1,311萬2,659元
      （計算式：738425+989234+00000000＝00000000），為上
      訴人所是認（見上三所示），則被上訴人自得請求上訴人
      給付該未付金額。　　
　３、審諸第二次增補工資契約第3條約定：本增補合約追加減總
      價付款辦法（以下各期追加減總價均含營業稅）⑴每月10
      日及25日為甲方固定付款日，如遇星期例假日則順延至次
      一工作日。(2)乙方安裝完成後試車安全檢查完成報告，
      甲方支付141萬7,500元（付款日為甲方審查完成日後加60
      天之甲方固定付款日支付）。(3)領取合格證，甲方支付1
      89萬元（付款日為甲方審查完成日後加60天之甲方固定付
      款日支付）。(4)電梯設備經完成甲方正式驗收、移交業
      主，乙方並於移交業主日開立3年保固切結書予甲方（含
      免費保養維護12個月），及電梯設備正常使用30工作天後
      ，甲方支付尾款141萬7,500元（付款日為甲方審查完成日
      後加60天之甲方固定付款日支付）等內容（見原審㈠卷第2
      01頁），可知被上訴人將電梯安裝完成後試車安全檢查完
      成報告、領取合格證；及電梯設備經上訴人正式驗收、移
      交業主，被上訴人並於移交業主日開立3年保固切結書予
      上訴人（含免費保養維護12個月），及電梯設備正常使用
      30工作天後，即得依該增補工資契約第3條第2項、第3項
      、第4項約定，依序請求上訴人給付141萬7,500元、189萬
      元、141萬7,500元。而被上訴人已將電梯安裝完成後試車
      安全檢查完成報告、領取合格證，並經上訴人正式驗收、
      移交業主，且已於移交業主日開立保固切結書予上訴人（
      含免費保養維護12個月），業經認定如上２所述，則其自
      得於業主正常使用電梯設備30工作天後，扣除上訴人已付
      之59萬7,070元，據以請求上訴人給付412萬7,930元（計
      算式：0000000+0000000+0000000－000000＝0000000）。
　４、依第三次增補契約第2條約定：本增補合約含稅追加減總價
      為2,789萬1,045元；及第3條約定：本增補合約追加減總
      價付款辦法（以下各期追加減總價均含營業稅）⑹乙方安
      裝完成經甲方正式驗收後，應開立3年保固切結書予甲方
      ，甲方支付本增補合約追加減總價百分之20，新台幣557
      萬8,208元（付款日為甲方審查完成日後加60天之甲方固
      定付款日支付）等內容（見原審㈠第217頁），參互以觀，
      可知該第3條第6項所載「本增補合約追加減總價百分之20
      」金額為557萬8,209元（計算式：00000000×20％＝0000000
      ），與同項所載之「557萬8,208元」不符。然被上訴人主
      張其得請求之第三次增補工資契約款為557萬8,209元，為
      上訴人所無異詞（見上三所示），參照民法第4條規定，
      堪信該金額為兩造之原意。倘被上訴人安裝之電梯設備完
      成，經上訴人正式驗收後，並開立3年保固切結書予上訴
      人，即得依該第三次增補契約第3條第6項約定，請求上訴
      人給付557萬8,209元。而被上訴人已將電梯設備安裝完成
      ，並經上訴人正式驗收，且已開立保固切結書予上訴人，
      業經認定如上２所述，則其得據以請求上訴人給付557萬8,
      209元。
　５、報酬應於工作交付時給付之，無須交付者，應於工作完成
      時給付之，此觀民法第505條第1項規定自明。被上訴人主
      張兩造就電梯部分增訂原證10之變更設計會議記錄，另就
      電扶梯、電梯設備部分增訂原證11之合格證重新辦理約定
      ，上訴人未支付110萬元（見原審㈠卷第253至257頁、259
      至263頁），且該2部分雖未經兩造簽訂正式書面契約，惟
      屬系爭工程之一部分，為上訴人所無異詞（見原審㈠第338
      、528、553、558頁），則該設計變更契約、電扶梯及電
      梯設備合格證重新檢驗代辦契約，即屬為完成電扶梯、電
      梯安裝所追加之承攬工作，而該電扶梯、電梯設備均經上
      訴人正式驗收，業經認定如上１、２所述，則被上訴人自得
      依民法第505條第1項規定，請求上訴人給付設計變更費用
      89萬9,999元、重新檢驗代辦費用21萬元。
　６、基上，被上訴人得請求上訴人給付2,590萬8,797元（計算
      式：0000000＋00000000＋0000000＋0000000＋899999＋210000
      ＝00000000）。因契約互負債務者，於他方當事人未為對
      待給付前，得拒絕自己之給付，民法第264條第1項本文定
      有明文。而所謂同時履行抗辯，乃係基於雙務契約而發生
      ，倘雙方之債務，非本於同一之雙務契約而發生，縱令雙
      方債務在事實上有密切之關係，或雙方之債務雖同一之雙
      務契約而發生，然其一方之給付，與他方之給付，並非立
      於對待給付之關係者，均不能發生同時履行之抗辯。又稱
      承攬者，謂當事人約定，一方為他方完成一定之工作，他
      方俟工作完成，給付報酬之契約，此觀民法第490條第1項
      規定即明。是承攬人之對待給付義務為工作之完成，定作
      人之對待給付義務為報酬之給付。上訴人提出之系爭付款
      辦法所載：被上訴人應於請款時，檢附請款數量（含計算
      式）、施工位置圖面、工程照片（註明施工位置及時間）
      及全額發票（含保留款）（即系爭文件），由上訴人現場
      人員確認後始可計價等內容（見原審㈠卷第40、71頁），
      固為被上訴人所不爭執（見本院㈡卷第241頁）。惟被上訴
      人提出系爭文件予上訴人之義務，核與上訴人應給付系爭
      款項之義務，並非立於對待給付關係，依上說明，上訴人
      不得以被上訴人未提出系爭文件為由，據為同時履行之抗
      辯而拒絕給付系爭款項。是故，上訴人稱：被上訴人未提
      出系爭文件前，不得請求伊給付2,590萬8,797元云云，自
      無足採。
（二）上訴人不得以被上訴人請求附表二項次三所示542萬8,089
      元已罹於2年時效，而拒絕給付。
  １、被上訴人於電扶梯安裝完成並試車安全檢查完成報告後，
      依電扶梯工資增補契約第3條第2項約定，得請求上訴人給
      付99萬元；另於電梯安裝完成後試車安全檢查完成報告、
      領取合格證後，依電梯工資增補契約第3條第2項、第3項
      約定，得依序請求上訴人給付餘款73萬8,425元、98萬9,2
      34元，及依第二次增補工資契約第3條第2項、第3項約定
      ，得請求上訴人給付餘款271萬0,430元（計算式：000000
      0+0000000－000000＝0000000），業經認定如上（一）１至３
      所述，固可認被上訴人完成上開工作後，即得請求上訴人
      給付附表二項次三所示之542萬8,089元。
  ２、承攬人之報酬請求權，因2年間不行使而消滅，此觀民法第
      127條第7款規定即明。而債務人於時效完成後所為之承認
      ，固無中斷時效之可言，然既明知時效完成之事實而仍為
      承認行為，自屬拋棄時效利益之默示意思表示，且時效完
      成之利益，一經拋棄，即恢復時效完成前狀態，債務人不
      得再以時效業經完成拒絕給付。查被上訴人為電梯、電扶
      梯設備安裝之承攬人，其請求附表二項次三所示之542萬8
      ,089元為承攬報酬，則該部分請求權時效，自應適用上開
      規定之2年時效，此亦為兩造所是認（分見本院㈠卷第297
      頁、本院㈡卷第242、243頁）。觀諸電扶梯（電梯）預定
      進度表內容（見原審㈠第479、481頁），可知安裝並試車
      完成，係在取得合格證之前。而本件電扶梯最晚於102年8
      月20日取得合格證；電梯最晚於同年10月29日取得合格證
      （見原審㈠卷第561頁），是被上訴人於該取得該合格證時
      之102年8月20日、同年10月29日起，即得請求該542萬8,0
      89元之承攬報酬。惟依全球人壽公司於該承攬報酬得請求
      時起逾2年8個月後之105年7月22日電梯設備工程驗收會議
      ，就被上訴人請求相關款項解禁放款時，係稱：業主表示
      如A1,A5棟於07/31完成驗收，將於08/05放款先前已開立
      發票之1300萬餘元款頊。剩餘款項雙方另約時間核對剩餘
      款項金額後，除總合約金額10%將保留到雙方釐清是否逾
      期後。剩餘款項將可於A2棟驗收完成後辦理請款等內容（
      原審㈠卷第601頁）；及其於該承攬報酬得請求時起逾4年1
      0個月之107年9月7日言詞辯論期日表示：對總額2,590萬8
      ,797元不爭執，但主張抵銷等語（見原審㈠卷第528頁），
      並於同年月21日民事辯論意旨狀向被上訴人表示，以被上
      訴人應負擔之遲延罰款1,525萬5,000元，與上訴人尚未支
      付之2,590萬8,797元為抵銷等內容（見原審㈠卷第558頁）
      ；美孚公司亦為相同表示等語（見原審㈠卷第528、565、5
      68頁），綜合以考，顯屬上訴人明知被上訴人就該542萬8
      ,089元之承攬報酬請求權已罹於2年時效而仍為承認之行
      為，自屬拋棄時效利益之默示意思表示，甚為明晰。依上
      說明，上訴人不得再以時效業經完成拒絕給付。以故，上
      訴人稱：被上訴人就542萬8,089元之承攬報酬請求權已罹
      於時效，伊得拒絕給付云云，自非可採。　　　
（三）上訴人以遲延罰款為抵銷後，被上訴人尚得請求上訴人給
      付2,131萬1,297元，及自107年5月26日起算之法定遲延利
      息。
  １、依電扶梯（電梯）材料契約第6條第5項本文所載：乙方倘
      未依照雙方協議之工程進度表期限内交貨，每逾期1天罰
      款總工程款之千分之一，總工程款之百分之十為上限等內
      容（見原審㈠卷第21、50頁）；及電扶梯（電梯）工資契
      約第6條第5項本文所載：乙方倘未依照雙方協議之工程進
      度表期限内完成按裝，每逾期1天罰款總工程款之千分之
      一，總工程款之百分之十為上限等內容（見原審㈠卷第36
      、65至66頁），參互以察，可知兩造就電扶梯（電梯）之
      設備買賣、安裝承攬，係採不同逾期罰款之約定，前者以
      被上訴人逾期交貨之天數為斷，後者以被上訴人逾期按裝
      之天數為斷，且均未以被上訴人逾期完成初驗之天數資為
      逾期罰款計算之文義，可以確定。是以，上訴人稱：被上
      訴人就電扶梯（電梯）自取得合格證起至業主初驗之日止
      ，應計入遲延天數計算云云，自難憑採。　　
  ２、觀諸電扶梯（電梯）預定進度表內容（見原審㈠第479、481
      頁），可知「貨抵工地」、「單棟開始安裝至取得合格證
      」分屬不同順序（見原審㈠卷第479至481頁）。而上訴人
      主張被上訴人之遲延天數，係計算電扶梯貨到工地至初驗
      開始日止；及電梯井道移交至初驗開始日止（見本院㈡卷
      第314至319頁），均係指被上訴人開始按裝所生之遲延，
      並非指電扶梯（電梯）材料貨抵工地之有何交貨之遲延，
      至為明確。參以兩造就電扶梯（電梯）材料、工資契約，
      各約定不同之總價款、報酬總額（詳如附表一所示），並
      各有不同逾期罰款約定。雖被上訴人就電扶梯（電梯）按
      裝確有遲延情事（詳後述），仍不能將電扶梯（電梯）材
      料契約之總價款，計入電扶梯（電梯）工資契約第6條第5
      項所指計算按裝逾期罰款之總工程款，應可確定。
　３、上訴人得請求被上訴人給付電梯按裝之遲延罰款為426萬7,
      500元。　　　　
　　①對照被上訴人所提「電梯」工程預定進度表所載之天數及
      預定日期（見原審㈠卷第481頁），可知被上訴人就「業主
      移交正確之孔道」至「取得合格證」所需工期為104日（
      計算式：14＋5＋75＋10＝104），係指日曆天，核與被上訴人
      提出以實際井道移交日起至合格證日期，扣除104日工期
      而計算遲延天數之整理表，亦以日曆天為據（見原審㈠卷
      第391至392頁）相同，足徵兩造就該進度表所需工期，已
      約明以日曆天計算，可以確定。被上訴人未提出兩造就上
      開所需工期，嗣改採工作天計算之證明，其空言稱：該預
      定進度表之工期應以工作天計算云云，自非可採。
　　②依該電梯工程預定進度表所載「貨抵工地」前，業主應移
      交正確之孔道（見原審㈠卷第481頁）以觀，可知電梯之按
      裝，應以業主移交井道後，於貨抵工地才能開始按裝。倘
      上訴人未將井道移交予被上訴人，被上訴人仍不能進行按
      裝，是貨抵工地在前，上訴人移交井道在後，自應以實際
      井道移交日起算按裝工期，可以確定。被上訴人就電梯之
      按裝，依其所提「電梯」工程預定進度表記載「業主移交
      正確之孔道」至「取得合格證」所需工期為104日，而被
      上訴人所提整理表，係以實際井道移交日起至合格證日期
      ，扣除104日工期而為計算（見上①所示），應可資為被上
      訴人電梯按裝遲延天數計算之證明。又電梯工資契約第6
      條第5項本文所載：乙方倘未依照雙方協議之工程進度表
      期限内完成按裝，每逾期1天罰款總工程款之千分之一，
      總工程款之百分之十為上限之約定（見原審㈠卷第65至66
      頁），係指被上訴人按裝電梯遲延之罰款，並非指電梯材
      料交貨之逾期，詳如上（三）１所述。而附表一編號4之電
      梯工資契約、編號10之第二次增補工資契約成立時間依序
      為100年3月7日、101年4月26日，均在電梯貨抵工地之前
      （見原審㈠第391至392頁），則電梯工資契約第6條第5項
      本文所稱之總工程款，應包括附表一編號4之電梯工資契
      約之報酬總額3,795萬元（見原審㈠卷第65頁）、編號10之
      第二次增補工資契約之報酬總額472萬5,000元（見原審㈠
      卷第201頁），合計4,267萬5,000元（計算式：00000000＋
      0000000＝00000000）。又被上訴人就電梯按裝之遲延，並
      非電梯材料交貨之逾期，不應將電梯材料契約之總價款加
      入電梯按裝遲延罰款之計算，甚為明晰。以故，上訴人稱
      ：用以計算電梯遲延罰款之總工程款，應計入附表一編號
      3電梯材料契約之契約金額8,855萬元、編號9第二次增補
      材料契約之契約金額1,102萬5,000元云云，即難憑採。至
      附表一編號11之第三次增補契約之成立時間為102年12月3
      0日，已在電梯合格證最後取得之同年10月29日之後（見
      原審㈠卷第391至392頁），且依全球人壽公司之民事答辯㈡
      狀所載：第三次增補契約（即原證7）係在被上訴人確定
      遲延後始簽訂，當時伊已多告知被上訴人嚴重遲延，依約
      須負擔總工程款百之十之遲延罰款，故未就該增補契約另
      訂工期，此部分亦不列入遲延罰款計算內容（見原審㈠卷
      第471頁）以考，足見上訴人稱第三次增補契約之契約金
      額2,789萬1,045元，應計入電梯遲延罰款之總工程款云云
      ，顯不足採。而被上訴人所提整理表雖僅記載A2至A5之部
      分電梯遲延超過100日（見原審㈠卷第391至392頁），然依
      電梯工資契約第6條第5項本文約定以總工程款計算逾期罰
      款，並無以各電梯工程款分別計算逾期罰款之文義，尚難
      據以資為計算之依據。況依被上訴人所提電梯工程預定進
      度表記載「完成所有電梯之試車」、「取得合格證」之內
      容（見原審㈠卷第481頁），可知被上訴人預定之工期，亦
      係以取得全部電梯合格證為斷，要無以各別電梯取得合格
      證之日期分別計算工期之意思，甚為明確。被上訴人空言
      稱：應以各別電梯之安裝情形，依各電梯之工程款計算遲
      延罰款云云，自屬無據。基此，被上訴人就電梯按裝之遲
      延天數確已逾100日，達電梯工資契約第6條第5項本文約
      定罰款為總工程款百分之十之上限。又被上訴人就約定工
      期104日，各有不等之遲延天數，其中A2至A5之部分電梯
      遲延天數逾110日以上（見原審㈠卷第391至392頁），已超
      預定工期1倍以上。而兩造就該逾期情事約定之罰款，係
      依被上訴人逾期天數計算，最高未逾總工程款之百分之十
      ，本諸當事人契約自由及私法自治原則，尚難謂該逾期罰
      款過高，而有應酌減之情事。是上訴人就被上訴人電梯按
      裝之遲延罰款，可請求被上訴人給付426萬7,500元（計算
      式：00000000×10％＝0000000），逾此範圍之主張，尚屬無
      據。　　　
　４、上訴人得請求被上訴人給付電扶梯按裝之遲延罰款為33萬
      元。
　　①觀諸被上訴人所提整理表記載（A1至A5）共10部電扶梯之
      貨到工地時間均為101年9月19日；A1至A3取得合格證之日
      期為102年8月19日、A4至A5取得合格證之日期為為102年8
      月20日（見原審㈠卷第391至392頁），可知被上訴人就「
      貨抵工地」至實際「取得合格證」間之期間約為11個月，
      扣除被上訴人所提電扶梯預定進度表所載「貨抵工地並開
      始按裝」至「取得合格證」之工期為60日（計算式：5＋45
      ＋10＝60，見原審㈠卷第479頁），則其遲延天數遠逾100日
      。上訴人據以主張被上訴人按裝電扶梯確有上開遲延情事
      ，自屬有據。
　　②電扶梯工資契約第6條第5項本文約定：乙方倘未依照雙方
      協議之工程進度表期限内完成按裝，每逾期1天罰款總工
      程款之千分之一，總工程款之百分之十為上限（見原審㈠
      卷第36頁），係指電扶梯承攬安裝遲延之天數，並非電扶
      梯材料交貨之逾期，詳如上（三）１所述，則該項本文約
      定之總工程款，應指電扶梯工資契約之報酬總額330萬元
      （見原審㈠卷第35頁），不應將電扶梯材料契約之總價款7
      00萬元計入，甚為明晰。上訴人稱：該第6條第5項本文約
      定之總工程款，應計入電扶梯材料契約之700萬元云云，
      尚屬無據。被上訴人就電扶梯按裝之遲延天數逾100日，
      已達電扶梯工資契約第6條第5項本文約定罰款為總工程款
      之百分之十之上限。又被上訴人就電扶梯按裝之原工期為
      60日，其遲延天數逾預定工期數倍以上。而兩造就該逾期
      按裝約定之罰款，係依被上訴人逾期之天數，每日以契約
      價金總額千分之一計算，最高未逾總工程款之百分之十，
      本諸當事人契約自由及私法自治原則，亦難謂該逾期罰款
      過高，而有應酌減之情事。準此，上訴人就電扶梯按裝之
      遲延罰款，可請求被上訴人給付33萬元（計算式：000000
      0×10％＝330000），逾此範圍之主張，即屬無據。
　５、基上，上訴人因被上訴人就電梯、電扶梯之遲延按裝，得
      依電梯（電扶梯）工資契約第6條第5項約定請求之遲延罰
      款共計459萬7,500元（計算式：0000000＋330000＝0000000
      ）。二人互負債務，而其給付種類相同，並均屆清償期者
      ，各得以其債務，與他方之債務，互為抵銷，民法第334
      條第1項本文定有明文。上訴人得請求被上訴人給付遲延
      罰款459萬7,500元，則其據以與其應給付被上訴人之2,59
      0萬8,797元互為抵銷，自屬有據。兩造均同意本件有抵銷
      適用時，僅以本金抵本金（見本院㈡卷第344頁）。依此計
      算，被上訴人尚得請求2,131萬1,297元（計算式：000000
      00-0000000=00000000）。給付有確定期限者，債務人自
      期限屆滿時起，負遲延責任；遲延之債務，以支付金錢為
      標的者，債權人得請求依法定利率計算之遲延利息；應付
      利息之債務，其利率未經約定，亦無法律可據者，週年利
      率為5％，此觀民法第229條第1項、第233條第1項前段、第
      203條分別明定。上訴人不爭執其尚未支付被上訴人2,590
      萬8,797元，僅主張抵銷等語（見原審㈠卷第528頁），而
      兩造亦不爭執上訴人應給付上開金額之清償日為其審核（
      查）完成日之60天後之固定付款日（每月10日或25日），
      此觀電扶梯（電梯）工資增補契約第3條、第二次增補契
      約第3條、第三次增補契約第3條約定（見原審㈠卷第157、
      173、201、217頁）即明。而被上訴人之起訴狀繕本於107
      年3月15日、16日送達上訴人（見原審㈠卷第273、275頁）
      ，則其自得請求加計60天後之同年5月26日起算之法定遲
      延利息。
五、綜上所述，被上訴人依電扶梯工資增補契約第3條第2項、第
    4項；電梯工資增補契約第3條第2項至第4項；第二次增補工
    資契約第3條第2項至第4項；及第三次增補契約第3條第6項
    等約定、民法第505條第1項規定，請求上訴人給付2,131萬1
    ,297元，及自107年5月26日起至清償日止，按週年利率百分
    之五計算之利息，為有理由，應予准許；逾此範圍外之請求
    ，為無理由，應予駁回。原審判決命上訴人給付超過上開應
    准許部分，並為假執行之宣告，尚有未洽，上訴意旨就此部
    分指摘原判決不當，求予廢棄改判，為有理由；至上開應准
    許部分，原審判命上訴人如數給付，並為准予假執行之宣告
    ，理由雖有不同，但結論並無二致，仍應予維持。上訴意旨
    就此部分指摘原判決不當，求予廢棄，為無理由，應予駁回
    。
六、本件事證已臻明確，兩造其餘之攻擊或防禦方法及所用之證
    據，經本院斟酌後，認為均不足以影響本判決之結果，爰不
    逐一論列，附此敘明。
七、據上論結，本件上訴為一部有理由，一部無理由，依民事訴
    訟法第450條、第449條第2項、第79條、第85條第1項本文，
    判決如主文。
中　　華　　民　　國　　110 　年　　6 　　月　　1 　　日
                    民事第十八庭  
                        審判長法  官  黃明發
                              法  官  賴彥魁
                              法  官  林政佑
正本係照原本作成。
如不服本判決，應於收受送達後20日內向本院提出上訴書狀，其
未表明上訴理由者，應於提出上訴後20日內向本院補提理由書狀
（均須按他造當事人之人數附繕本）上訴時應提出委任律師或具
有律師資格之人之委任狀；委任有律師資格者，另應附具律師資
格證書及釋明委任人與受任人有民事訴訟法第466 條之1第1項但
書或第2項所定關係之釋明文書影本。如委任律師提起上訴者，
應一併繳納上訴審裁判費。
中　　華　　民　　國　　110 　年　　6 　　月　　1 　　日
　　　　　　　　　　　　　    書記官  陳珮茹










附表一
兩造訂立契約一覽表       編號 契約或變更追加 契約簡稱 契約合稱 成立日期 契約金額 證據 1 電扶梯設備買賣合約書（材料合約） 電扶梯材料契約 電扶梯主契約 100年1月3日 7,000,000 原證1 2 電扶梯設備安裝承攬合約書（工資合約） 電扶梯工資契約  100年1月3日 3,300,000 原證2 3 電梯設備買賣合約書（材料合約） 電梯材料契約 電梯主契約 100年3月7日 88,550,000 原證3 4 電梯設備安裝承攬合約書（工資合約） 電梯工資契約  100年3月7日 37,950,000 原證4 5 電扶梯設備買賣材料合約之增補合約 電扶梯材料增補契約 第一次增補契約 100年6月10日 - 原證5-1 6 電扶梯設備安裝承攬工資合約之增補合約 電扶梯工資增補契約  100年6月10日 - 原證5-2 7 電梯設備買賣材料合約之增補合約 電梯材料增補契約  100年6月10日 - 原證5-3 8 電梯設備安裝承攬工資合約之增補合約 電梯工資增補契約  100年6月10日 - 原證5-4 9 電梯設備材料合約之第二次增補合約 第二次增補材料契約 第二次增補契約 101年4月26日 11,025,000 原證6-1 10 電梯設備安裝承攬工資合約之第二次增補合約 第二次增補工資契約  101年4月26日 4,725,000 原證6-2 11 電梯設備安裝承攬工資合約之第三次增補合約 第三次增補契約 - 102年12月30日 27,891,045 原證7 12 A棟電扶梯變更契約 - - 102年4月12日 3,150,000 原證13 小計 (編號1至12）  　  183,591,045 　 13 設計變更契約 - - 104年6月12日 900,000 原證10 14 電扶梯、電梯設備合格證重新檢驗代辦契約 重新檢驗代辦契約 - 104年9月23日 210,000 原證11 合計 （編號1至14） 　 　 　 184,701,045 　 

附表二
項次一 上訴人尚未給付項目 單位：新臺幣（含稅） 編號 　 　 1 電扶梯工資契約款 1,980,000 2 電梯工資契約款 13,112,659 3 第二次增補工資契約款 4,127,930 4 第三次增補工資契約款 5,578,209 小計 (項次一編號1至4) 24,798,798 5 設計變更費用 900,000 6 重新檢驗代辦費用 210,000 合計 　 25,908,798 項次二 上訴人抵銷抗辯  編號 　  1 電扶梯逾期罰款 1,030,000 2 電梯逾期罰款 17,014,105 合計 　 18,044,105 項次三 上訴人於本院所提時效抗辯  編號 　  1 項次一編號1安裝完成後試車安全檢查完成報告 990,000 2 項次一編號2安裝完成後試車安全檢查完成報告 738,425 3 項次一編號2領取電梯合格證 989,234 4 項次一編號3安裝完成後試車安全檢查完成報告、領取電梯合格證 2,710,430 小計 　 5,428,089